【裁判字號】    99,抗,1217
【裁判日期】    991014
【裁判案由】    聲請停止羈押
【裁判全文】
臺灣高等法院刑事裁定                  99年度抗字第1217號
抗  告  人
即  被  告  甲○○
選任辯護人  呂福元律師
上列抗告人即被告因違反毒品危害防制條例等案件，不服臺灣桃
園地方法院中華民國99年9 月21日駁回其聲請具保停止羈押之裁
定（99年度聲字第3634號），提起抗告，本院裁定如下：
    主  文
抗告駁回。
    理  由
一、原裁定意旨略以：抗告人即被告甲○○（簡稱被告）涉犯之
    毒品危害防制條例案件，經原審訊問後，認犯罪嫌疑重大，
    有刑事訴訟法第101 條第1 項第3 款之情形而有羈押必要，
    於民國99年8 月27日起執行羈押。又被告涉犯毒品危害防制
    條例案件，經原審訊問後，被告坦承犯行，並有證人游進益
    、許金田明確之證述，復有毒品、行動電話等物扣案可佐，
    足認被告犯罪嫌疑重大，且被告所犯販賣第二級毒品犯行，
    屬最輕本刑5 年以上有期徒刑之重罪，有相當理由認有逃亡
    之虞，倘非予羈押，顯難確保審判程序之完成，及刑事執行
    之保全，認應有繼續羈押被告之必要，至被告稱現有幼子待
    照顧，核與法定停止羈押要件未合，自難以此作為准保之理
    由等情，而裁定駁回被告具保停止羈押之聲請。
二、抗告意旨略以：被告於警詢及羈押期間已全盤配合檢調之偵
    查，對於所犯罪嫌坦承不諱，並據實陳述案情始末，絕無規
    避及逃避之情況，更無原裁定所指「有相當理由足認為有逃
    亡之虞」，且查本案並無共犯，被告之犯意簡單明白，犯後
    態度良好，如今卻遭原審依自由心證判定被告「有相當理由
    認有逃亡之虞，倘非予羈押，顯難確保審判程序之完成」，
    原裁定明顯有違常理，原審依自由心證判定被告有逃亡之虞
    ，應提出更為具體之事證作為羈押被告之理由，且原裁定所
    依據之證人供詞，是否為證人間經串供所得，亦殊值懷疑；
    又被告於羈押期間無法對外有犯意或逃亡之連絡，原審何以
    得見被告有逃亡之虞？可見原審單憑證人之供詞並提出本身
    自由心證之意味甚濃，依大法官解釋「犯罪嫌疑重大者（按
    應係犯重罪者之誤），不得作為唯一羈押的理由」之意旨，
    可見被告已無繼續羈押之理由，被告就原裁定實難信服；又
    被告家中尚有年邁雙親、高齡祖母、大陸籍配偶及2 歲之幼
    子，家庭經濟重擔實難單憑被告配偶之微薄薪水擔負，被告
    今遭羈押，家人頓失依靠，被告憂心家園即將毀於一旦，斯
    情斯景急待被告親自處理，請鈞院體恤下情，讓被告得以具
    保，以盡為人子之孝心及做子女之榜樣，待被告一切家務處
    理妥善後，被告定將遵期到庭，爰提起抗告，以示被告並非
    十惡不赦之惡人云云。
三、按被告經法官訊問後，認為犯罪嫌疑重大，有逃亡或有事實
    足認為有逃亡之虞，或有事實足認為有湮滅、偽造、變造證
    據或勾串共犯或證人之虞，或所犯為死刑、無期徒刑或最輕
    本刑為5 年以上有期徒刑之罪，非予羈押，顯難進行追訴、
    審判或執行者，得羈押之，刑事訴訟法第101 條第1 項第1
    款、第2 款、第3 款分別定有明文。又刑事訴訟法第101 條
    第1 項第3 款以犯重罪作為羈押原因之規定，雖限縮在併存
    有逃亡或滅證之虞等羈押原因時，始得施予羈押，惟此等羈
    押原因之成立要件，不必達到如同條項第1 款、第2 款規定
    之須有「客觀事實」足認為有逃亡或滅證之虞的要求，而以
    具有「相當理由」為已足，司法院釋字第665 號解釋著有明
    文。而所謂「相當理由」，係指非出於憑空臆測，凡依一般
    社會通念，足認為具有相當高蓋然性之可信度即可。又羈押
    被告之目的，其本質在於確保訴訟程序得以順利進行，或為
    確保證據之存在與真實，或為確保嗣後刑罰之執行，而對被
    告所實施剝奪其人身自由之強制處分，而被告有無羈押之必
    要，法院僅須審查被告犯罪嫌疑是否重大、有無羈押原因以
    及有無賴羈押以保全偵審或執行之必要，由法院就具體個案
    情節予以斟酌決定，故有無羈押之必要性，得否以具保、責
    付、限制住居替代羈押，均屬事實審法院得自由裁量、判斷
    之職權，苟其此項裁量、判斷，並不悖乎通常一般人日常生
    活之經驗法則或論理法則，且就客觀情事觀察，法院羈押之
    裁定，在目的與手段間之衡量並無明顯違反比例原則情形，
    即無違法或不當可言，而不得任意指摘其為違法，據為提起
    抗告之合法理由。
四、經查，被告因涉犯毒品危害防制條例第8 條第2 項之轉讓第
    二級毒品罪、藥事法第83條第1 項之轉讓禁藥罪、毒品危害
    防制條例第4 條第2 項之販賣第二級毒品罪等罪，經臺灣桃
    園地方法院檢察署檢察官提起公訴，原審於核閱卷證及訊問
    被告後，認依被告之自白、證人游進益、許金田之證述以及
    扣案毒品等物，其犯罪嫌疑重大，所犯為最輕本刑5 年以上
    有期徒刑之罪，有相當理由認有逃亡之虞，有羈押之必要，
    於99年8 月27日依刑事訴訟法第101 條第1 項第3 款規定，
    裁定自同日起執行羈押；嗣本案於原審審判程序進行中，被
    告具狀向原審聲請具保停止羈押，經原審以被告經訊問後坦
    承犯行，並有證人游進益、許金田之明確證述，復有毒品、
    行動電話等物扣案可佐，足認被告犯罪嫌疑重大，且被告所
    犯販賣第二級毒品犯行，屬最輕本刑5 年以上有期徒刑之重
    罪，有相當理由認有逃亡之虞，非予羈押，顯難確保審判程
    序之完成及刑事執行之保全，因認有繼續羈押被告之必要，
    而裁定駁回其具保停止羈押之聲請，經核尚無違反經驗法則
    、論理法則之處，亦未違反比例原則，所為裁定，並無違誤
    。被告抗告意旨以本案並無共犯，其犯案動機單純，並已就
    犯行坦承不諱，犯後態度良好，原審並無具體事證，僅憑證
    人之供詞及依自由心證遽論被告有相當理由認有逃亡之虞，
    顯有違誤，以及被告尚有家人與家務急待被告照顧、處理云
    云，惟查，原審並非以刑事訴訟法第101 條第1 項第2 款之
    事由羈押被告，又被告雖於偵審時坦認犯行，犯後態度良好
    ，然此係法院於本案判決時依法量刑之審酌事項，要與羈押
    與否之要件無涉，而刑事訴訟法第101 條第1 項第3 款規定
    之羈押，係因被告所犯為死刑、無期徒刑或最輕本刑為5 年
    以上有期徒刑之罪者，其可預期判決之刑度既重，該被告為
    規避刑罰之執行而妨礙追訴、審判程序進行之可能性增加，
    國家刑罰權有難以實現之危險，且該以犯重罪作為羈押原因
    之成立要件，不須有「客觀事實」足認為有逃亡或滅證之虞
    的要求，而以具有「相當理由」為已足，已如前述，則原審
    以被告犯罪嫌疑重大，所犯為最輕本刑5 年以上有期徒刑之
    罪，而認有相當理由認被告有逃亡之虞，尚與一般社會通念
    無違，難謂係出於憑空臆測；至被告所稱其尚有家人與家務
    急待被告照顧、處理一節，核與裁量被告有無羈押之事由或
    羈押必要性無涉，被告亦無刑事訴訟法第114 條所列各款不
    得駁回聲請具保停止羈押之事由。綜上所述，原審因認於現
    階段之訴訟程序，被告之羈押原因並未消滅，且無其他強制
    處分可代替羈押處分，為保全審判之進行及刑事執行，仍予
    羈押，並駁回被告具保停止羈押之聲請，所為裁定，並無違
    法之處。被告徒憑己意，猶執前詞提起抗告，指摘原裁定不
    當，為無理由，應予駁回。
五、據上論結，應依刑事訴訟法第412 條，裁定如主文。
中    華    民    國    99    年    10    月    14    日
                  刑事第十九庭  審判長法  官 鄧振球
                                      法  官 彭幸鳴
                                      法  官 潘翠雪
以上正本證明與原本無異。
不得再抗告。
                                      書記官 朱家賢
中    華    民    國    99    年    10    月    15    日

司法院資訊處製作；財團法人民間司法改革基金會備份。
